【裁判字號】    98,消債抗,159
【裁判日期】    980828
【裁判案由】    更生事件
【裁判全文】
臺灣板橋地方法院民事裁定           98年度消債抗字第159號
抗  告  人  甲○○
代  理  人  謝維仁律師
上列抗告人依消費者債務清理條例聲請更生事件事件，對於中華
民國98年4 月23日本院97年度消債更字第1532號裁定提起抗告，
本院裁定如下：
    主  文
抗告駁回。
抗告程序費用新台幣壹仟元由抗告人負擔。
    理  由
一、本件抗告意旨略以：
    (一)抗告人民國97年度之所得為新台幣（下同）508,484元，
      平均每月所得42,373元，扣除基本生活支出9,829 元後，
      每月尚餘32,544元，顯然不足以支付每月協商金額38,278
      元，且97年因全球金融海嘯等因素以致抗告人所得（保費
      佣金）劇減，顯非抗告人在95年與銀行達成協商時所得預
      料。
    (二)抗告人於97年5月間因開刀及景氣因素致薪資減少，除保
      誠人壽外並無其他收入。至於96年度收入862,721元，並
      無存款之餘裕。查96年度保誠人壽之薪資分為39,149元及
      819,380元二部份。前者為公司招待業績優良者赴日本觀
      光之旅費，並無現金收入，所以抗告人96年度實際每月平
      均所得為61,603元。每月繳納協商還款金額38,278元、房
      租10,000元，剩餘13,325元難謂有存款之餘裕。抗告人父
      親名下土地為道路用地，母親名下房地為自用住宅，父母
      除老人年金3,000元外無其他收入，抗告人每月給父母現
      金3、5千元，豈能因無證據而一概否認？抗告人亦無法預
      知97年會發生全球金融海嘯導致保費佣金收入銳減，因而
      在96年極力縮衣節食而將支出減至少於13,325元。爰請求
      鈞院廢棄原裁定，並裁定准許開始更生程序。
二、按債務人對於金融機構因消費借貸、自用住宅借款、信用卡
    或現金卡契約而負債務，在聲請更生或清算前，應提出債權
    人清冊，以書面向最大債權金融機構請求協商債務清償方案
    並表明共同協商之意旨，消費者債務清理條例第151 條第1
    項定有明文。次按債務人與金融機構協商成立者，不得聲請
    更生或清算，但因不可歸責於己之事由，致履行顯有重大困
    難者，不在此限；本條例施行前，債務人依金融主管機關協
    調成立之中華民國銀行公會會員辦理消費金融案件無擔保債
    務協商機制與金融機構成立之協商，準用前項之規定，消費
    者債務清理條例第151 條第5 項、第6 項亦分別有明文可參
    。
三、經查，抗告人前於95年間依金融主管機關協調成立之中華民
    國銀行公會會員辦理消費金融案件無擔保債務協商機制，與
    最大債權金融機構台北富邦銀行達成協商，協議自95年11月
    起，分100 期，每期按月還款38,278元，並抗告人於97 年6
    月毀諾之事實，業據台北富邦銀行向本院陳報明確，有該行
    98年7 月20日民事陳報狀在卷可稽。是抗告人向本院聲請更
    生，自須審究其是否有「不可歸責於己事由致履行顯有重大
    困難」之情事。經查，
    (一)抗告人主張其97年度之所得為508,484元，平均每月所得
      42,373元，扣除基本生活支出9,829元後，每月尚餘
      32,544元，不足以支付協商金額38,278元云云。惟抗告人
      97年1 月至5 月之薪資所得總計308,584 元，有其所提電
      腦薪資查詢紀錄附於本院卷第17頁至第30頁可憑，其平均
      月薪資為61,717元。而抗告人96年度實際每月平均所得為
      61,603元，亦據抗告人陳明，顯見抗告人於97年6 月毀諾
      前之平均月收入超逾6 萬元。以上開抗告人履約期間之平
      均月收入約6 萬元，扣除基本生活支出9,829 元後，抗告
      人每月尚餘50,171元得供支應協商金額，並無抗告人所稱
      平均月所得42,373元，扣除9,829 元後，不足以支付協商
      金額之情。縱以抗告人97年6 月當月之薪資53,694元計算
      ，扣除最低生活費用9,829 元後，尚餘43,865元堪以運用
      ，抗告人顯有繼續履約之能力甚明。是抗告人主張其因薪
      資減少致無依協商條件履行之能力，不足採信。
    (二)抗告人另主張其於97年5 月間因開刀及景氣因素致薪資減
      少等語，雖提出行政院國軍退除役官兵輔導委員會台北榮
      民總醫院診斷證明書為證。惟依該診斷證明書所示，抗告
      人係於97年5 月29日因肛門良性腫瘤住院治療檢查，而醫
      師囑言僅記載宜繼續門診追蹤複查，並未載明對抗告人工
      作能力之影響程度，且上開疾病尚非重症，而抗告人於術
      後猶正常工作，有其所提97年度綜合所得稅結算申報所得
      資料參考清單可憑，且抗告人97年6 月猶有53,694元之收
      入，業據抗告人陳明，其依協商條件履行之能力顯未受影
      響。抗告人主張因薪資減少，致無能力依約履行云云，亦
      無足取。
    (三)又銀行公會針對95年度銀行公會協商案件已毀諾之客戶，
      業已決議可申請「個別協商一致性方案」，即由最大無擔
      保債權銀行依據前置協商清償方案之精神和原則，與債務
      人重新協商議訂符合債務人繳款能力之月付款金額，該方
      案最長為180 期，利率最低為0%。是抗告人如認該清償協
      議之利率、期數有調整之必要，俾利其清償，自得再向最
      大無擔保債權銀行申請協商，附此敘明。
四、綜上，抗告人主張其毀諾係因薪資減少等不可歸責於己之事
    由所致，不足採信，有如前述，抗告人復未提出其他證據證
    明有何不可歸責於己之事由，致履行原協議內容有重大困難
    情事，是本件更生之聲請，即與消費者債務清理條例第151
    條第5 項但書規定之要件不符。原裁定駁回抗告人更生之聲
    請，於法並無違誤。抗告意旨指摘原裁定為不當，求予廢棄
    云云，為無理由，應予駁回。
五、據上論結，本件抗告為無理由，依消費者債務清理條例第15
    條，民事訴訟法第495 條之1 第1 項、第449 條第1 項、第
    95條、第78條，裁定如主文。
中    華    民    國    98    年    8     月    28    日
                 民事第二庭   審判長法  官  蕭胤瑮
                                    法  官  鍾啟煌
                                    法  官  陳麗玲
正本係照原本作成。
本裁定不得再抗告。
中    華    民    國    98    年    8     月    31    日
                            書  記  官  吳俞玲


司法院資訊處製作；財團法人民間司法改革基金會備份。
